【裁判字號】    97,消債更,851
【裁判日期】    980709
【裁判案由】    更生事件
【裁判全文】
臺灣臺中地方法院民事裁定           97年度消債更字第851號
    聲  請  人
    即  債務人  甲○○
    代  理  人  乙○○  律師
上列聲請人即債務人與債權人台新國際商業銀行股份有限公司、
合作金庫商業銀行股份有限公司、台北富邦商業銀行股份有限公
司、國泰世華商業銀行股份有限公司、兆豐國際商業銀行股份有
限公司、美商花旗銀行股份有限公司、臺灣新光商業銀行股份有
限公司、遠東國際商業銀行股份有限公司、萬泰商業銀行股份有
限公司、大眾商業銀行股份有限公司、中國信託商業銀行股份有
限公司、友邦國際信用卡股份有限公司間消費者債務清理條例事
件，債務人聲請更生，本院裁定如下：
    主    文
債務人更生及保全處分之聲請均駁回。
聲請費用由債務人負擔。
    理    由
一、按債務人不能清償債務或有不能清償之虞者，得依本條例所
    定更生或清算程序，清理其債務，消費者債務清理條例第 3
    條定有明文。又聲請更生或清算不合程式或不備其他要件者
    ，法院應以裁定駁回之，復為同條例第 8條所明定。又更生
    制度之立法目的在使債務人於不能清償債務或有不能清償之
    虞時，透過此一制度，使全體債權人獲得公平之受償，並予
    債務人在經濟上有更生之機會，防止社會經濟發生混亂，並
    非使債務人恣意消費所造成之債務，任意轉嫁予債權人負擔
    。
二、本件債務人向本院聲請更生，主張其有不能清償債務情事，
    前已提出債權人清冊，以書面向最大債權金融機構請求共同
    協商債務清償方案，惟協商不成立，且其無擔保或無優先權
    之債務總額未逾新台幣（下同）1200萬元，復未經法院裁定
    開始清算程序或宣告破產，請求准予開始更生生活等語。
三、查債務人陳報之債務總額為 3,953,109元（有擔保債務2,08
    7,000元、無擔保債務1,866,109元），又據其陳報之每月必
    要生活支出 (含扶養費)共計 65,483元（含房屋貸款12,500
    元）；其固定收入為任職於台中縣豐原市之潭興精工企業有
    限公司每月 21,000元（若加上兼職每月約28,000元~29,000
    元），有本院執行命令、薪資條在卷可考，如是，債務人之
    收入顯低於其所列舉之必要支出，債務人復未能提供履行其
    更生方案之保證，其無履行更生方案之可能洵堪認定。矧，
    債務人所提之償還計畫表針對無擔保債務1, 866,109元，僅
    願分6年72期，每月償還6,000元，共計432,0 00元，清償比
    例為約23.15%而已，然債務人針對有擔保債務即房屋貸款，
    每月願償還12,500元（本院訊問時稱每月11,900元）。如
    是，顯然對無擔保債權人不公平。是縱使本院准予開始更生
    ，其更生方案亦難取得債權人之可決（對無擔保債權人不公
    平），本院亦不得逕予認可更生方案。從而，更生程序之進
    行僅在浪費社會資源，債務人之請求即屬欠缺程序保護之正
    當性。另債務人亦陳稱欲保住不動產，且聲請保全處分，若
    強予准予更生，必然轉清算，而必須拍賣不動產用以清償債
    務，顯非債務人聲請更生之本意，附予敘明。
四、次查，經本院依職權向各金融機關債權人函查債務人消費明
    細紀錄顯示，債務人自94年11月起開始有長期預借現金的習
    慣，時有預借現金金額超過每月薪資之情事，例如93年 4月
    9日信用貸款300,000元 、93年10月13日預借現金120,000元
    、94年1月5日預借現金74,000元、94年5月整體消費166,653
    元（其中代償債務108,000元 、預借現金40,000元）、94年
    11月整體消費103,756元 （其中有太平洋百貨、豐洋興業）
    、95年 3月整體消費208,879元（其中預借現金120,000元）
    、95年4月整體消費106,496元（其中預借現金60,000元）、
    95年5月整體消費104,791元（其中預借現金90,000元）、95
    年6月整體消費143,748元（其中預借現金70,000元）、95年
    8月整體消費103,637元（其中預借現金10,000元）、95年 9
    月整體消費121,748元（其中預借現金 90,000元）、95年12
    月整體消費188,777元（其中預借現金170,000元），並時有
    在飯店高額消費之情事，例如94年9月8日麗舍飯店15,000元
    、95年 2月21日長榮桂冠酒店30,000元、95年3月4日長榮桂
    冠酒店66,000元、95年4月28日太平洋翡翠灣福華飯店13,00
    0元、95年 6月10日太平洋翡翠灣福華飯店24,720元、95年8
    月26日遠雄海洋世界60,350元，此有債權人提出之消費帳明
    細及本院製作之消費明細附卷可稽，依此債務人消費態樣已
    逾越一般人生活水準，而非屬日常生活所需，而達奢侈、浪
    費之程度；茲債務人依消費者債務清理條例更生之規定，欲
    將其恣意消費所造成之債務，任意轉嫁予債權人負擔，揆諸
    前引說明亦與本條例之立法目的有違，其請求亦屬欠缺權利
    保護之必要。
五、綜上所述，債務人之請求顯欠缺保護之必要，揆諸首引法條
    規定，應駁回之；又本件更生之聲請既經駁回，其保全處分
    之請求，已無必要，應併予駁回。爰依消費者債務清理條例
    第8條、第15條、民事訴訟法第95條、第78條裁定如主文。
中    華    民    國    98    年    7     月    9     日
                  民事庭法  官   顏世傑
上為正本係照原本作成。
如不服本裁定，應於裁定送達後10日內，以書狀向本院提出抗告
，並繳納抗告費新臺幣1000元。
中    華    民    國    98    年    7     月    9     日
                        書記官   劉玥秀


司法院資訊處製作；財團法人民間司法改革基金會備份。
